臺灣高雄地方法院刑事判決　　　　　　　95年度易字第1637號
　　公　訴　人　臺灣高雄地方法院檢察署檢察官
　　被　　　告　丙○○原名張.
上列被告因詐欺案件，經檢察官提起公訴（95年度偵緝字第2817
號），嗣於本院準備程序進行中，被告就被訴事實為有罪之陳述
，經本院合議庭裁定由受命法官獨任進行簡式審判程序，本院判
決如下：
    主  文
丙○○意圖為自己不法之所有，以詐術使人將本人之物交付，處
有期徒刑壹年肆月。
    事實及理由
一、本件被告丙○○所犯係死刑、無期徒刑、最輕本刑為3 年以
    上有期徒刑以外之罪，其於準備程序中就被訴事實為有罪之
    陳述，經審判長告知簡式審判程序之旨，並聽取公訴人及被
    告之意見後，本院合議庭認宜進行簡式審判程序，依刑事訴
    訟法第273 條之1 第1 項規定，合議裁定由受命法官獨任進
    行簡式審判程序，合先敘明。
二、丙○○（即張耀紳）意圖為自己不法所有，向不知情友人何
    盛武佯稱「伊有一批珠寶價值約新台幣（下同）245 萬元，
    質押在當舖急欲贖回，但欠缺資金，要求何盛武介紹朋友借
    貸金錢」；丙○○遂於民國94年12月9 日12時許，在何盛武
    陪同下，至何盛武友人甲○○位於高雄市○○區○○路176
    號辦公室，向甲○○佯稱：伊有批珠寶典當在當鋪被利息壓
    的喘不過氣，為減輕壓力急脫手，要借款贖回珠寶，並持該
    批珠寶目錄表以取信甲○○，並表示一、二天即可還錢，致
    甲○○不疑有他陷於錯誤，並當場將250 萬元交予丙○○，
    詎丙○○取得款項後，即避不見面，且不知去向，至此甲○
    ○始知受騙。案經甲○○訴由高雄市政府警察局左營分局報
    告臺灣高雄地方法院檢察署檢察官偵查起訴。
三、本件證據部分除補充：「被告於本院準備程序及審判程序中
    之陳述」外，餘均引用檢察官起訴書所載（如附件）。訊據
    被告對上揭事實坦承不諱，核與證人即告訴人甲○○、證人
    何盛武偵查中之結證相符，足認被告之自白與事實相符，本
    件事證明確，被告丙○○詐欺之事實，堪以認定，應依法論
    科。
四、被告行為後，刑法業於94年2 月2 日修正公布部分條文，並
    於95年7 月1 日施行。依修正後刑法第2 條第1 項規定：「
    行為後法律有變更者，適用行為時之法律。但行為後之法律
    有利於行為人者，適用最有利於行為人之法律。」，此條規
    定與刑法第1 條罪刑法定主義契合，係規範行為後法律變更
    所生新舊法律比較適用之準據，是刑法第2 條本身雖經修正
    ，尚無比較新舊法之問題，應一律適用裁判時之現行刑法第
    2 條，以決定適用之刑罰法律，先予敘明。又本次修正涵蓋
    之範圍甚廣，故比較新舊法時，應就罪刑有關之共犯、牽連
    犯、連續犯、有無累犯加重、自首減輕暨其他法定加減原因
    與加減例等一切情形，綜其全部罪刑之結果而為比較，復有
    最高法院295 年5 月23日所為之95年度第8 次刑庭會議決議
    可資參照。茲就本案有關之新舊法比較部分，臚列如下。
（一）本件被告行為時，刑法第339 條第1 項普通詐欺罪之法定
      刑為「5 年以下有期徒刑、拘役或科或併科1 千元以下罰
      金。」，且依斯時罰金罰鍰提高標準條例第1 條前段規定
      ，「依法律應處罰金、罰鍰者，就其原定數額得提高為2
      倍至10倍」。故罰金刑部分經提高後為1 萬元以下，經折
      算為新臺幣後，最高可罰新臺幣3 萬元，最低則為新台幣
      3 元（銀元1元） 。至被告行為後公布施行之刑法施行法
      第1 條之1 規定：「中華民國94年1 月7 日刑法修正施行
      後，刑法分則編所定罰金之貨幣單位為新臺幣。94年1 月
      7 日刑法修正時，刑法分則編未修正之條文定有罰金者，
      自94年1 月7 日刑法修正施行後，就其所定數額提高為30
      倍。但72年6 月26日至94 年1月7 日新增或修正之條文，
      就其所定數額提高為3 倍」；且刑法第33條第5 款亦修正
      為：「主刑之種類：罰金，新台幣一千元以上，以百元計
      算之」。查刑法第339 條第1 項規定，係72年6 月26日前
      所訂定，故依新法規定，罰金部分應提高為30倍，即最高
      可罰新台幣3 萬元，最低應罰新台幣1 千元。經比較新、
      舊法之結果，應以被告行為時之舊法對其較為有利。
（二）綜上條文修正前、後之比較，以被告行為時即95年7 月1
      日修正施行前之刑法，較有利於被告，自應依修正後刑法
      第2 條第1 項前段規定，適用修正前刑法之相關規定及罰
      金罰鍰提高標準條例第2 條之規定，予以論處。
五、核被告丙○○所為，係犯行為時修正前刑法第339 條第1 項
    詐欺取財罪。爰審酌被告不思正當方法獲取所需，明知自己
    已無償還借款能力，竟向告訴人借款250 萬即避不見面，嗣
    後僅償還40餘萬元，迄今仍未與告訴人達成和解，賠償告訴
    人之損失，自屬非是，另衡其犯後坦承犯行，犯後態度尚佳
    等一切情狀，量處如主文所示之刑，以資懲儆。
據上論斷，應依刑事訴訟法第273 條之1 第1 項、第299 條第1
項前段、第310 條之2 、第454 條第2 項，刑法第2 條第1 項前
段，修正前刑法第339 條第1 項，廢止前罰金罰鍰提高標準條例
第1 條，判決如主文。
本案經檢察官乙○○到庭執行職務。
中　　華　　民　　國　　96　　年　　2 　　月　　6 　　日
                    刑事第二庭  法　官  何佩陵
以上正本證明與原本無異。
如不服本判決，應於收受送達後10日內向本院提出上訴書狀。
中　　華　　民　　國　　96　　年　　2 　　月　　6 　　日
 　　　　　　　　　　　　       書記官  張家瑜
附錄本判決論罪之法條：
中華民國刑法第339條（普通詐欺罪）
意圖為自己或第三人不法之所有，以詐術使人將本人或第三人之
物交付者，處5 年以下有期徒刑、拘役或科或併科1 千元以下罰
金。
